【裁判字號】    90,訴,57
【裁判日期】    900330
【裁判案由】    清償借款
【裁判全文】
臺灣高雄地方法院民事判決              九十年度訴字第五七號
      原      告  台灣銀行
      法定代理人  乙○○
      訴訟代理人  丙○○
                  甲○○
      被      告  丁○○
                            .
      被      告  戊○○    住.
                            .
右當事人間請求清償借款事件，本院判決如左：
    主    文
被告應連帶給付原告新臺幣壹佰捌拾壹萬肆仟零肆拾壹元，及自民國八十八年一月十
三日起至清償日止，按週年利率百分之九點三五計算之利息。
原告其餘之訴駁回。
訴訟費用由被告連帶負擔十分之九，餘由原告負擔。
    事    實
甲、原告方面：
一、聲明：被告應連帶給付原告新臺幣（下同）一百九十二萬五千六百九十七元，及
    自民國八十八年八月三十一日起至清償日止，按週年利率百分之九點三五計算之
    遲延利息，並於每月原告最後一個營業日結算一次滾入本金。
二、陳述：被告丁○○以被告戊○○為連帶保證人，於民國八十五年十一月二十八日
    與原告簽訂個人存戶簡便融資借據，以新臺幣（下同）一百八十萬元為限額，約
    定借用人即被告丁○○循環透用期限為三年，自八十五年十一月二十八日起至八
    十八年十一月二十八日止，被告丁○○應於借款後每月原告最後一個營業日清償
    應付利息，利息按原告銀行基本放款利率加碼年率百分之二點一五計算，借用人
    即被告丁○○倘於循環透用期限屆滿時，不立即償還本金，或於循環透用期間，
    原告銀行將存款抵償借用人每月應付利息不足之金額滾入借款本金後合計超過本
    借款額度時，不立即償還超過之數，借用人應自遲延時按前開利率計付遲延利息
    ，並於每月原告銀行最後一個營業日結算一次滾入借款本金。詎被告於八十七年
    十月三十一日結算利息滾入本金合計餘額為一百八十一萬四千零四十一元，已超
    過本借款額度，視為借款全部到期，而自前開到期日至八十八年五月二十八日止
    ，原告還款三萬四千元，截至八十八年八月三十一日尚欠本金一百九十二萬五千
    六百九十七元及遲延利息，屢向被告催討，均置之不理，為此依消費借貸返還請
    求權及連帶保證之法律關係，提起本件訴訟。
三、證據：提出個人存戶簡便融資借據一件及存摺交易明細十一件為證。
乙、被告方面：
    被告丁○○及戊○○未於言詞辯論期日到場，亦未提出書狀作何聲明或陳述。
    理    由
一、本件被告丁○○及戊○○經合法通知，無正當理由未於言詞辯論期日到場，核無
    民事訴訟法第三百八十六條所列各款情形，爰依原告之聲請，由其一造辯論而為
    判決。
二、原告主張：被告丁○○以被告戊○○為連帶保證人，於八十五年十一月二十八日
    與原告簽訂個人存戶簡便融資借據，以一百八十萬元為限額，約定借用人即被告
    丁○○循環透用期限為三年，自八十五年十一月二十八日起至八十八年十一月二
    十八日止，被告丁○○應於借款後每月原告最後一個營業日清償應付利息，利息
    按原告銀行基本放款利率加碼年率百分之二點一五計算，借用人即被告丁○○倘
    於循環透用期限屆滿時，不立即償還本金，或於循環透用期間，原告銀行將存款
    抵償借用人每月應付利息不足之金額滾入借款本金後合計超過本借款額度時，不
    立即償還超過之數，借用人應自遲延時按前開利率計付遲延利息，並於每月原告
    銀行最後一個營業日結算一次滾入借款本金。詎被告於八十七年十月三十一日結
    算利息滾入本金合計餘額為一百八十一萬四千零四十一元，已超過本借款額度，
    視為借款全部到期，而自前開到期日至八十八年五月二十八日止，原告還款三萬
    四千元，截至八十八年八月三十一日尚欠本金一百九十二萬五千六百九十七元及
    遲延利息，屢向被告催討，均置之不理，為此依消費借貸返還請求權及連帶保證
    之法律關係，提起本件訴訟等語。
三、原告主張之前揭事實，已據其提出個人存戶簡便融資借據一件及存摺交易明細十
    一件為證，自堪信為真實。
四、惟按法律行為，違反強制或禁止之規定者，無效；利息不得滾入原本再生利息。
    民法第七十一條前段及第二百零七條第一項前段定有明文。查兩造簽訂之個人存
    戶簡便融資借據第三條固約定：「借用人於循環透用期限屆滿時，不立即償還本
    金，或於循環透用期間，原告銀行將存款抵償借用人每月應付利息不足之金額滾
    入借款本金後合計超過本借款額度時，不立即償還超過之數，借用人應自遲延時
    按前開利率計付遲延利息，並於每月原告銀行最後一個營業日結算一次滾入借款
    本金」等文字，惟此約定已牴觸前開法律規定，原告又未主張及證明本件在商業
    上另有習慣，故此約定無效，原告不得據此向被告請求以複利計算遲延利息。又
    本件借款於八十七年十月三十一日結算利息滾入本金合計餘額為一百八十一萬四
    千零四十一元，已超過本借款額度，視為借款全部到期，遲延利息應自八十七年
    十一月一日起算。
五、按清償人所提出之給付，應先抵充費用，次抵充利息，次充原本。民法第三百二
    十三條定有明文。查自八十七年十月三十一日借款到期日至八十八年五月二十八
    日期間，被告償還三萬四千元，為原告所主張，依前開法律規定，此部分金額應
    先抵充至八十八年一月十二日之利息，本件原告得請求之遲延利息，應自八十八
    年一月十三日起算。
六、另按利息或其他報償，應於契約所定期限支付之；借用人應於約定期限內，返還
    與借用物種類、品質、數量相同之物；稱保證者，謂當事人約定，一方於他方之
    債務人不履行債務時，由其代負履行責任之契約；連帶債務之債權人，得對於債
    務人中之全體，同時請求全部給付；給付有確定期限者，債務人自期限屆滿時起
    ，負遲延責任；遲延之債務，以支付金錢為標的者，債權人得請求依法定利率計
    算之遲延利息。但約定利率較高者，仍從其約定利率。民法第四百七十七條、第
    四百七十八條、第七百三十九條、第二百七十三條第一項、第二百二十九條第一
    項及第二百三十三條第一項分別定有明文。綜上所述，原告依前揭法律規定，請
    求被告連帶給付原告一百八十一萬四千零四十一元，及自民國八十八年一月十三
    日起至清償日止，按週年利率百分之九點三五計算之利息，為有理由，應予准許
    。逾此部分之請求為無理由，應予駁回。
七、據上論結，本件原告之訴為一部有理由，一部無理由，依民事訴訟法第三百八十
    五條第一項前段、第八十五條第二項、第七十九條但書，判決如主文。
中      華      民      國    九十      年      三      月      三十    日
                                 臺灣高雄地方法院民事第六庭
~B法     官  陳業鑫
右正本證明與原本無異。
如不服本判決，應於判決送達後二十日內，向本院提出上訴狀。
中      華      民      國    九十      年      三      月      三十    日
~B法院書記官  陳素徵


司法院資訊處製作；財團法人民間司法改革基金會備份。
